【裁判字號】    89,訴,24
【裁判日期】    900131
【裁判案由】    公共危險
【裁判全文】
臺灣花蓮地方法院刑事判決                            八十九年度訴字第二四號
    公  訴  人  臺灣花蓮地方法院檢察署檢察官
    被      告  乙○○
右列被告因公共危險案件，經檢察官提起公訴（八十八年度偵字第四二八四號），本
院判決如左：
    主  文
乙○○失火燒燬現非供人使用之他人所有住宅，累犯，處有期徒刑月，如易科罰金
以佰元折算壹日。
    事  實
一、乙○○曾因殺人未遂案件，經法院判處有期徒刑六年，於民國八十八年七月五日
    假釋期滿執行完畢，仍不知檢束行為，於民國八十八年八月十八日十七時許，在
    花蓮縣鳳林鎮○○路○段一四六號、一四八號其住宅內（二門牌設於同一房屋，
    均屬乙○○之堂兄甲○○所有），以瓦斯爐烹煮魚湯，其原應注意俟魚湯煮熟，
    關閉瓦斯後，始能離去，而依當時客觀情形，並無不能注意之情事，竟疏未注意
    關閉瓦斯即外出至鳳林鎮老人館，復疏未注意及時返家，以致湯鍋難耐高溫，起
    火燃燒，火勢迅即延燒，致其所居之住宅悉遭焚燬。
二、案經花蓮縣警察局鳳林分局報請臺灣花蓮地方法院檢察署檢察官偵查起訴。
    理  由
一、右揭事實，業據被告於警訊及本院審理時坦承不諱，復有火災現場照片、火災原
    因調查報告書、本院勘驗筆錄等在卷可稽，事證明確，被告犯行洵堪認定。
二、按花蓮縣鳳林鎮○○路○段一四六號、一四八號房屋，均為被告之堂兄甲○○所
    有，平日皆僅有被告一人居住等情，業據證人甲○○於本院調查時證述在卷。次
    按刑法第一百七十三條第一項之放火罪，係以放火燒燬之住宅或建築物等現既供
    人使用或有人所在，依通常情形往往因放火結果遭受意外之危害，為保護公共安
    全起見，特為加重處刑之規定。故該條項所稱之人，當然係指放火人犯以外之人
    而言，如果前項住宅或建築物，即為放火人犯自行使用或祇有該犯在內，則其使
    用或所在之人，已明知放火行為並不致遭受何種意外危害，自不能適用該條項處
    斷（最高法院二十八年度上字第三二一八號判例參照）。本件被告失火所燒燬之
    房屋僅有其一人單獨居住，且為其堂兄所有，已如上述，依上揭判例意旨，該屋
    尚難認係現供人使用之住宅，核被告所為，係犯刑法第一百七十四條第三項之失
    火燒燬現非供人使用之他人所有住宅罪。公訴人認被告係以打火機點燃紙箱及烹
    煮魚湯後離後，任令火勢延燒，因認被告係犯同法第一百七十三條第一項之放火
    罪，惟查被告於本院調查時堅決否認放火燃燒紙箱，至被告於第一次警訊筆錄中
    雖供稱點燃紙箱燒燬房屋云云，訊之證人即製作該次筆錄之警員丁○○證稱：警
    訊中被告有提到其當時在烹煮東西，並稱烹煮後即離去等語，然被告此項供述竟
    未載明於警訊筆錄，則該次筆錄顯已欠缺完整性。再被告於火災翌（十九）日九
    時三十分許，在鳳榮消防隊接受隊員丙○○訊問時供稱：家裡只剩伊一人居住，
    火災前伊在家裡煮魚湯，未煮好，人就離開去老人館等語。遍觀該次筆錄中並無
    關於被告點燃紙箱燒燬房屋之記載，而證人丙○○亦證稱：當時被告供稱開瓦斯
    煮魚湯後，即離去至老人館，印象中被告僅如此供述，並無供稱放火燒房子之事
    等語。按被告自警訊、鳳榮消防隊偵訊以迄本院調查時，就烹煮魚湯一節，均始
    終一貫為相同之陳述，而就點燃紙箱燒燬房屋一節，則僅見於初次警訊筆錄中，
    參以丁○○復稱被告智能較一般人為低，管區警員李世鼎於本院履勘時亦稱被告
    有口吃，平常反應較一般人遲緩等語（本院勘驗筆錄參照），則被告於警訊中所
    供點燃紙箱燒燬房屋，是否出於原意，殊堪深疑，本院實難僅憑被告此項尚堪懷
    疑之自白，遽認被告放火燒燬房屋。再卷附之火災現場平面及物品配置圖載明房
    屋西北角落置有瓦斯桶及爐具，另經本院履勘，現場西北角落確遺有殘存之神桌
    、廚櫃，廚櫃旁有一瓦斯桶，故該處應係原廚房所在，而該處牆壁及屋頂經檢視
    ，較其他燒燬處焦黑，有勘驗筆錄在卷可參，據此研判該處應屬起火點，益證被
    告所稱於該處烹煮魚湯，疏未關閉瓦斯即行外出，致失火燒燬房屋一節堪予採信
    ，公訴人認被告係犯刑法第一百七十三條第一項之放火罪，容有誤會，惟其基本
    社會事實相同，起訴法條應予變更。又被告曾因殺人未遂案件，經法院判處有期
    徒刑六年，於八十八年七月五日假釋期滿執行完畢，有臺灣花蓮地方法院檢察署
    刑案資料查註紀錄表在卷可參，其於有期徒刑執行完畢後五年以內，再犯本件有
    期徒刑以上之罪，為累犯，應依刑法第四十七條之規定加重其刑。爰審酌被告有
    犯罪前科，素行不佳，其烹煮魚湯未關閉瓦斯即外出，過失情節重大，並斟酌其
    智識程度、所生危害及事後坦承犯行，態度良好等一切情狀，量處如主文所示之
    刑，並諭知易科罰金之折算標準。至扣案之打火機一只，為被告平日吸菸所用，
    業據其供明在卷，且無證據足證與本件失火犯行有關，自不得諭知沒收。
三、刑法第四十一條原規定：「犯最重本刑為三年以下有期徒刑以下之刑之罪，而受
    六月以下有期徒刑或拘役之宣告，因身體、教育、職業或家庭之關係，執行顯有
    困難者，得以一元以上三元以下折算壹日，易科罰金。」，惟該條文業於九十年
    一月四日修正為（第一項）：「犯最重本刑為五年以下有期徒刑以下之刑之罪，
    而受六月以下有期徒刑或拘役之宣告，因身體、教育、職業或家庭之關係，執行
    顯有困難者，得以一元以上三元以下折算壹日，易科罰金。但確因不執行所宣告
    之刑，難收矯正之效，或難以維持法秩序者，不在此限」，（第二項）：「併合
    處罰之數罪，均有前項情形，其應執行之刑逾六月者，亦同。」，並於九十年一
    月十日經總統公布施行，本件被告犯罪時間在舊法時期，比較新舊法結果，新法
    對被告並無不利，自應適用新法，併此指明。
據上論斷，應依刑事訴訟法第二百九十九條第一項前段、第三百條，刑法第一百七十
四條第三項、第四十七條、第二條第一項前段、第四十一條第一項前段，罰金罰鍰提
高標準條例第一條前段、第二條，判決如主文。
本案經檢察官李子春到庭執行職務。
中      華      民      國    九十      年      一      月    三十一    日
                              臺灣花蓮地方法院刑事庭
                                  法  官
如對本判決不服，應於送達後十日內，向本院提出上訴狀。
附錄本判決論罪之法律條文：
刑法第一百七十四條第三項：


司法院資訊處製作；財團法人民間司法改革基金會備份。
